台灣苗栗地方法院刑事判決　　　　　　　　　　　　　九十一年度易字第一一六號
　　公　訴　人　臺灣苗栗地方法院檢察署檢察官
　　被　　　告　甲○○
右列被告因偽造文書案件，經檢察官提起公訴（九十年度偵字第五三八０號），本院
判決如左：
    主      文
甲○○連續行使變造國民身分證，足以生損害於公眾及他人，累犯，處有期徒刑肆月
，如易科罰金，以佰元折算壹日。扣案變造之國民身分證上甲○○照片壹張沒收。
    事  實
一、甲○○曾於民國八十六年三月十七日因違反麻醉藥品管理條例案件，經台灣新竹
    地方法院判處有期徒刑四月確定，甫於八十六年五月十五日執行完畢，詎仍不知
    悔改。於八十八年十一月間某日，在台中縣烏日鄉某地，拾獲蔡麗珍所有遺失之
    國民身分證一張後，竟基於變造國民身分證之故意, 於同年十二月間之某日，為
    免其因遭通緝而為警查獲，在台中市○○路○段某地，將前揭拾得國民身分證上
    蔡麗珍之照片撕去，換貼自己之照片，而變造上開國民身分證，供己使用。嗣後
    乃基於行使上開變造國民身分證之概括犯意，先於九十年十月二十九日晚上八時
    許，持上開變造之國民身分證，至雲林縣斗六市○○路二八二號之湘璽美容護膚
    名店，以蔡麗珍之名義，向沈心汝應徵美容師之工作。繼於同年十一月一日上午
    九時三十分，在雲林縣莿桐鄉興貴村興北四十九之一號，雲林縣憲兵隊執行搜索
    任務於查問時，竟基於上揭行使上開變造國民身分證之故意，向執勤之憲兵出示
    上開經其變造之「蔡麗珍」國民身分證，以證明其身分，嗣經發現始供承其真實
    姓名，致生損害於蔡麗珍及司法警察機關執行勤務之正確性。
二、案經雲林憲兵隊報請臺灣雲林地方法院檢察署呈請臺灣高等法院檢察署檢察長核
    令移轉臺灣苗栗地方法院檢察署檢察官偵查起訴。
    理      由
一、右揭事實，業據被告甲○○於本院審理中坦承不諱，並據證人沈心汝於警訊中證
    述明確，復有經其變造之「蔡麗珍」國民身分證一張附卷可稽，是被告上揭自白
    確與事實相符。從而本件事證明確，被告右揭犯行應堪認定。
二、核被告所為，係犯刑法第二百十六條、第二百十二條之行使變造特種文書罪。被
    告變造特種文書之低度行為，為行使變造特種文書之高度行為所吸收，不另論罪
    。又被告先後二次行使變造持種文書（國民身分證）犯行，時間密接，犯罪構成
    要件相同，顯係基於概括犯意而反覆為之，為連續犯，應依刑法第五十六條之規
    定加重其刑。又被告曾於八十六年三月十七日因違反麻醉藥品管理條例案件，經
    台灣新竹地方法院判處有期徒刑四月確定，甫於八十六年五月十五日執行完畢，
    有臺灣高等法院檢察署刑案紀錄簡覆表一紙在卷足稽，其於有期徒刑執行完畢後
    ，五年內再犯本件有期徒刑以上之罪，為累犯，應依刑法第四十七條規定，遞加
    重其刑。爰審酌被告前有違反麻醉藥品管理條例案件及多次施用毒品等犯罪前科
    ，顯見其素行不佳及其犯罪之動機、目的、犯罪後於本院審理中坦承犯行知所悔
    悟等一切情狀，量處如主文所示之刑。復按被告犯罪後，刑法第四十一條業已於
    九十年一月四日修正，並於同年一月十日經總統公布，於同年一月十二日生效，
    修正前刑法第四十一條第一項規定：「犯最重本刑為三年以下有期徒刑以下刑之
    罪，而受六月以下有期徒刑或拘役之宣告，因身體、教育、職業或家庭之關係，
    執行顯有困難，得以一元以上三元以下折算一日，易科罰金」，修正後則規定：
    「犯最重本刑為五年以下有期徒刑以下之刑之罪，而受六個月以下有期徒刑或拘
    役之宣告，因身體、教育、職業、家庭之關係或其他正當事由，執行顯有困難者
    ，得以一元以上三元以下折算一日，易科罰金。但確因不執行所宣告之刑，難收
    矯正之效，或難以維持法秩序者，不在此限。」，是修正後之刑法第四十一條第
    一項前段業已擴大得易科罰金之範圍，比較新舊法結果，依刑法第二條第一項前
    段之規定，本件自應適用修正後即裁判時之規定，併予諭知易科罰金之折算標準
    ，以示懲儆。至扣案之「蔡麗珍」國民身分證上被告之照片一張，係被告所有，
    且係其供變造國民身分證犯行所用之物，業據被告供明在卷，爰依刑法第三十八
    條第一項第二款之規定予以宣告沒收，併此敘明。
    至起訴意旨雖未敘及被告侵占遺失物犯行
三、至公訴人當庭請求併予審理意旨略以：被告於八十八年十一月間某日，在台中縣
    烏日鄉某地，拾獲蔡麗珍所有遺失之國民身分證一張後，竟意圖為自己不法之所
    有，將該國民身分證侵占入己，因認被告另涉有刑法第三百三十七之侵占遺失物
    罪，而與刑法第二百十六條、第二百十二條之行使變造特種文書罪具有牽連犯之
    裁判上一罪關係云云。查被告於本院審理中對上揭侵占遺失物犯行固供承不諱，
    惟按案件時效已完成者，應諭知免訴之判決，刑事訴訟法第三百零二條第二款定
    有明文。本件被告所犯刑法第三百三十七條之侵占遺失物罪，其最重本刑為罰金
    五百元（現已提高為十倍），依刑法第八十條第一項第五款之規定，其追訴權期
    間為一年，核其行為時迄公訴人於九十年十二月二十日偵查終結止，已逾上開追
    訴權時效，其時效業經完成，依照前開說明，公訴人請求併予審理之被告上揭侵
    占遺失物犯行既應諭知免訴，則上揭請求併予審理部分與本件即難謂有牽連犯之
    裁判上一罪關係，且未據起訴，是併辦部分本院無從審究，應檢還檢察官另為妥
    適之處理，附此敘明。
據上論斷，應依刑事訴訟法第二百九十九條第一項前段，刑法第二條第一項前段、第
二百十六條、第二百十二條、第五十六條、第四十七條、第四十一條第一項前段、第
三十八條第一項第二款，罰金罰鍰提高標準條例第一條前段、第二條，判決如主文。
本案經檢察官李基彰到庭執行職務。
中      華      民      國    九十一    年      四      月    二十三    日
        臺灣苗栗地方法院刑事第二庭
                                        法  官  吳  炳  桂
右正本證明與原本無異。
如不服本判決，應於送達後十日內向本院提出上訴狀（須附繕本），上訴於台灣高等
法院台中分院。
                                        書記官  楊  慧  萍
中      華      民      國    九十一    年      四      月    二十四    日
附錄本判決論罪科刑法條全文：
刑法第二百十二條：
偽造、變造護照、旅券、免許證、特許證及關於品行、能力服務或其他相類之證書、
介紹書，足以生損害於公眾或他人者，處一年以下有期徒刑、拘役或三百元以下罰金
。
刑法第二百十六條：
行使第二百十條至第二百十五條之文書者，依偽造、變造文書或登載不實事項或使登
載不實事項之規定處斷。
